臺灣高等法院交通事件裁定　　　　　 100年度交抗字第1214號
抗　告　人
即受處分人　許宗
上列抗告人因違反道路交通管理處罰條例案件，不服臺灣板橋地
方法院100年度交聲字第2520號，中華民國100年8月30日第一審
裁定（原處分字號：交通部公路總局臺北區監理所100年6月30日
北監自裁字第裁40-C00000000號），提起抗告，本院裁定如下：
    主  文
抗告駁回。
    理  由
一、抗告意旨略以：員警雖具結作證，但難保其所陳述非基於錯
    誤之認知或是錯誤記憶，且員警有因作成舉發而獲有考績上
    利益，具有利害關係，其證言可信度應再妥為審查。另外現
    場照片為事後所照，照片攝影位置與當時舉發員警所處位置
    並不一致，應再予詳查，原裁定應調查而未調查之違誤，應
    予撤銷云云。
二、原處分意旨略以：受處分人許宗於民國100年5月28日17時
    38分許，駕駛車號0812-C7號自用一般小客車，行經新北市
    ○○區○○路637巷口，因有「駕車行經有燈光號誌管制之
    交岔路口闖紅燈」之違規行為，經新北市政府警察交通警察
    隊中和第二分隊局警員張家維當場掣發100年5月28日新北市
    警交大字第C00000000號舉發違反道路交通管理事件通知單
    予以舉發，受處分人陳述意見後，經原處分機關認定受處分
    人確有上開違規事實，乃依道路交通管理處罰條例第53條第
    1 項及違反道路交通管理事件統一裁罰基準表，裁處受處分
    人罰鍰新台幣（下同）2,700元，並依同條例第63條第1項第
    3 款規定記違規點數3點等語。
三、異議意旨略以：受處分人因當時由西往東向防汛路方向行駛
    ，誤以為該號誌之管制路段並不及於右轉防汛路車輛，另受
    處分人駛經該路段時，記憶中應為綠燈剛轉換為黃燈時，並
    非紅燈，請調閱路口監視錄影帶佐證，並撤銷原處分云云。
四、按汽車駕駛人，行經有燈光號誌管制之交岔路口闖紅燈者，
    處1,800元以上5,400元以下罰鍰；又汽車駕駛人，違反道路
    交通管理處罰條例有第43條、第53條或第54條情形之一者，
    除依原條款處罰鍰外，並予各記違規點數3點，道路交通管
    理處罰條例第53條第1項、第63條第1項第3款分別定有明文
    。經查：
  (一)受處分人於100年5月28日17時38分許，駕駛車號0812-C7號
    自用小客車，沿新北市○○區○○路往防汛道方向行駛，行
    經有燈光號誌管制之新北市中和區637巷口時，該路口處並
    未分別設置號誌及停止線（往高速公路及防汛道），且停止
    線劃設明確，前方設有行人穿越道，並未設置該處所紅燈時
    ，車輛可以行駛往防汛道之號誌、標誌及標線，受處分人見
    前方設置號誌轉為紅燈，仍闖越停止線紅燈直行等情，業據
    證人即舉發員警張家維於原審結證明確，並提出現場照片13
    張及現場示意圖1張足佐（見原審卷第16至23頁），且有新
    北市政府警察局中和第二分局100年6月21日新北警中二交申
    字第1000022202號函在卷可憑（見原審卷第8頁）。
  (二)受處分人就其駕駛前揭自用小客車行經上開時地之事實並不
    爭執，惟辯稱伊未闖紅燈，剛好是黃燈云云。然證人即現場
    舉發之新北市政府警察交通警察隊中和第二分隊局警員張家
    維於原審結證稱：「庭呈現場示意圖上，我畫一格一格是斑
    馬線，當天的情況是我在那邊站交整，看到異議人駕駛自小
    客車往我站立方向行駛過來，中正路637巷當時的交通號誌
    是紅燈，我距離那個交通號誌大概20-25公尺，站的位置可
    以看到所有車子都停下來了，只有異議人所開的車子往我這
    裡開過來，往高速公路方向的號誌與往我這個車道的號誌燈
    號是同時轉換的，所以我可以看得很清楚，該方向是紅燈，
    我攔停的時候告知異議人是紅燈，還請他回頭看所有的車都
    已經停下來了，異議人說他沒有注意到，異議人有簽單、收
    單，該路口沒有監視器，因為它是一個巷子。」等語明確（
    見原審卷第13頁背面至第14頁），且其手繪之現場圖及現場
    照片核與其證情節相符。況經原審當庭提示該現場圖後，受
    處分人亦自承現場示意圖及號誌之位置與證人之手繪現場圖
    並無不合（見原審卷第13頁背面至第14頁），受處分人亦坦
    認確有看到如證人於原審庭呈照片編號1、2所示之交通號誌
    ，與證人當天所目擊照片編號2中之所示之A交通號誌燈號應
    屬同一，其燈號轉換應屬一致等情，而該路口處並未分別設
    置號誌及停止線（往高速公路及防汛道），且停止線劃設明
    確前方設有行人穿越道，並未設置該處所紅燈時，車輛可以
    行駛往防汛道之號誌、標誌及標線，已如前述，足認證人張
    家維證稱其於執勤時，看到中正路637巷口號誌為紅燈，即
    目擊車號0812-C7之自用一般小客車於中正路637巷直行闖越
    路口紅燈，並將之攔停等情，核與事實相符。
  (三)按交通警察掣單舉發違反道路交通管理處罰條例所列之違規
    事實，本質上為行政處分，係公務員基於職務上之公權力，
    依法就特定之具體事件所為之具公法上效果之單方面行政行
    為，如無形式上顯然之瑕疵可指，基於公務員為公法上行為
    具有公信力之原則，該行政行為當可被推定為真正，其據以
    依法處分之事實認定亦為正確無誤，本此公信原則，立法者
    乃賦予行政機關制定違反道路交通事件統一裁罰基準及處理
    細則，使執行勤務員警得當機處分，以達其維護交通秩序、
    安全之行政目的。反之，若謂公務員一切行政行為均需預留
    證據以證其實，則國家行政勢必窒礙難行，準此，刑事訴訟
    法就犯罪證據所列有關之規定與屬於行政秩序罰之交通違規
    裁罰本質不合之部分，自不在準用之列。又本件舉發員警即
    證人張家維為執行交通治安勤務之公務員，其觀察程度自較
    一般人更為專注，受處分人未能提出相關證據以供調查，亦
    查無任何證據證明員警有捏造事實違法取締之情事，而本件
    因受處分人闖紅燈，為道路交通管理處罰條例第7條之2第1
    項之情形，以現場舉發為原則，不以堤供科學照片為必要，
    衡諸證人張家維與受處分人素不相識，諒無設詞誣攀受處分
    人之理。是執勤員警本其維護交通秩序、安全職責所為之舉
    發，自應受到合法、正確之推定，故本件舉發員警即證人張
    家維於原審作證之上開與客觀事證相符之證言（見原審卷第
    13頁背面至第14頁），堪以採信。
五、綜上所述，受處分人辯稱員警記憶會有誤，採證照片位置未
    詳加調查，其未違規闖紅燈云云，係事後卸責之詞，殊不足
    採。受處分人確有於上揭時地「駕車行經有燈光號誌管制之
    交岔路口闖紅燈」之違規行為。從而，原處分機關依道路交
    通管理處罰條例第53條第1項、第63條第1項第3款（裁決書
    漏載第3款）及道路交通管理事件統一裁罰基準及處理細則
    第41條、第43條、第44條、第67條等規定，以100年6月30日
    北監自裁字第裁40-C00000000號裁決書裁處受處分人罰鍰2,
    700元，並記違規點數3點，經核於法並無不合。原審維持原
    處分機關之裁罰結果，對受處分人之爭執亦於理由中論述綦
    詳，其認事用法，均無違誤，受處分人仍執前詞提起抗告，
    為無理由，應予駁回。
據上論斷，道路交通事件處理辦法第25條，刑事訴訟法第412條
，裁定如主文。
中    華    民    國   100    年    10    月    4     日
                      交通法庭審判長  法  官  王炳梁
                                      法  官  周明鴻
                                      法  官  黃雅芬
以上正本證明與原本無異。
不得再抗告。
                                      書記官  鄭雅云
中    華    民    國   100    年    10    月    5     日